臺灣板橋地方法院交通事件裁定　　　　99年度交聲字第1110號
原處分機關　交通部公路總局臺北區監理所
異　議　人
即受處分人　江惠珍
代　理　人　江俊偉
上列異議人即受處分人因違反道路交通管理處罰條例案件，對於
交通部公路總局臺北區監理所板橋監理站於民國99年3 月16日所
為之處分（原處分案號：北監自裁字第裁40-C00000000號），聲
明異議，本院裁定如下：
    主  文
原處分撤銷。
江惠珍不罰。
    理  由
一、原處分意旨略以：受處分人江惠珍所有之車牌號碼7091—EN
    號自用小客車（下稱系爭自用小客車），於民國98年8 月23
    日0 時35分許，行經新北市金山區台二線35.2公里處，有「
    汽車電系重要設備（氣體放電式頭燈）變更，不申請公路主
    管機關施行臨時檢驗而行駛」之違規事實，為臺北縣政府警
    察局金山分局警備隊警員依道路交通管理處罰條例第18條第
    1 項之規定，製發北縣警交大字第C00000000 號（應到案日
    期：98年9 月8 日）舉發違反道路交通管理事件通知單，並
    當場交付予駕駛人江俊偉簽收。俟由代理人江俊偉於98年10
    月26日向交通部公路總局臺北區監理所（下稱原處分機關）
    提出申訴，經原處分機關函請原舉發單位調查結果，仍認系
    爭自用小客車有上開違規事實，遂於99年3 月16日以北監自
    裁字第裁40-C00000000號裁決書，以系爭自用小客車有「一
    電系設備屬可變更設備，變更不申請臨時檢驗而行駛；二1
    年內違反第18條第1 項規定2 次以上」之違規事實，依道路
    交通管理處罰條例第18條第2 項、第1 項及違反道路交通管
    理事件統一裁罰標準表之規定，因逾越應到案期限30日以上
    60日以內，裁處受處分人即汽車所有人江惠珍罰鍰新臺幣（
    下同）4,600 元，並吊扣汽車牌照3 個月等語。
二、異議意旨略以：本件遭舉發變更電器設備當時，並無監理機
    關人員在場協同認定其有無變更設備，後來在監理站驗車亦
    無不合格項目，伊有向監理站申訴，但警方未予採信，故對
    原處分不服，爰聲明異議，請求撤銷原處分等語。
三、按法院受理交通事件，準用刑事訴訟法之規定，道路交通管
    理處罰條例第89條前段定有明文。又犯罪事實應依證據認定
    之，無證據不得認定其犯罪事實，刑事訴訟法第154 條第2
    項定有明文；而犯罪事實之認定，應憑證據，如未能發現相
    關證據，或證據不足以證明，自不能以推測或擬制之方法，
    以為裁判基礎；另認定不利於被告之事實，須依積極證據，
    苟積極證據不足為不利於被告事實之認定時，即應為有利於
    被告之認定，更不必有何有利之證據（最高法院30年上字第
    816 號、40年台上字第816 號判例意旨參照）。易言之，法
    院於審理行為人違反道路交通管理處罰條例案件，當踐行完
    畢調查證據之程序後，為事實之認定時如就原處分機關所認
    定之行為人違規之事實仍有合理之訴訟上懷疑，而無法百分
    之百確信行為人確有該當於道路交通管理處罰條例各該處罰
    條文之構成要件事實時，此際即應依訴訟上之待證事實「倘
    有懷疑，則從被告之利益作解釋」之證據法則，作對受處分
    人有利之認定。
四、本件異議人堅詞否認有「汽車電系重要設備（氣體放電式頭
    燈）變更，不申請公路主管機關施行臨時檢驗而行駛」之違
    規事實，經查：
  (一)道路交通管理處罰條例第18條第1 項之規定，係以汽車車身
    、引擎、底盤、電系等重要設備變更或調換，或因交通事故
    遭受重大損壞修復後，不申請公路主管機關施行臨時檢驗而
    行駛者為處罰要件，惟按汽車違規取締重點，以車身、引擎
    、底盤、電系等為主，並以員警可直接判斷、認定者為考量
    ，否則即應會同公路監理人員取締或由公路監理單位於車輛
    檢驗時依職權自行舉發；又汽車電系項目之氣體放電式頭燈
    等可變更設備有否變更，判別須經公路監理機關檢驗，取締
    時應會同公路監理機關取締，不得單獨取締，內政部警政署
    95年6 月28日警署交字第0950087262號函及內政部警政署執
    行取締汽車設備變更或損壞應注意事項可資參照。
  (二)訊據證人即本件攔停舉發之新北市政府警察局金山分局警備
    隊警員張怡順於本院調查時具結證稱：「當時我們在執行防
    治飆車勤務，通常我們看到燈光比較亮的都會攔查下來，我
    開立違規單都會照相。這張照片是當時舉發的時候所照，該
    車燈光、顏色明顯不一樣，引擎室內左右各擺一個HID 安定
    器，就如同我相片照的第二張、第三張一樣。這台車燈光部
    分是從遠處一看就可以看出有改裝情形。因為我們沒有隨時
    有監理站的人會同我們舉發，所以監理站是要求我們一定要
    拍照由他們來裁決。」等語，是本件警員張怡順於舉發當時
    ，僅憑以目視判斷上開自用小客車頭燈亮度及配備，作為認
    定本件違規事實之依據，惟依其所提出之相關採證照片，亦
    僅能認定系爭自用小客車引擎室內裝設相關周邊配備之穩壓
    器及線束，至穩壓器及線束是否確實裝設啟動、與系爭HID
    頭燈是否有直接相關，均未認定。況且，因HID 頭燈與鹵素
    頭燈之設計不同，鹵素燈本身具有鎢絲，而HID 頭燈則係以
    極高電壓方式造成電弧發光，並不具有鎢絲，而本件警員對
    於上開自用小客車之頭燈是否係有鎢絲亦未為確認而予拍照
    存證，是依現存證據，除可證明系爭自用小客車之引擎室內
    確有裝設其他配備外，尚不足認定客觀事證汽車電系重要設
    備（氣體放電式頭燈）變更之情形。再者，本件舉發機關並
    未會同監理機關以聯合稽查方式為專業認定，僅憑舉發警員
    個人感官認知即遽以舉發，尚難認已依標準程序確認後為之
    ，其舉發程序應存有瑕疵，揆諸上開判例意旨，本件異議人
    是否確有違規事實，尚屬有疑，自應為有利於異議人之認定
    。
五、綜上所述，依現存證據既不足以使本院形成異議人有前揭違
    規事實之確信，則異議人違規事實要屬無法證明，自應為有
    利於異議人之認定。從而，本件異議為有理由，應由本院將
    原處分撤銷，改諭知異議人不罰，以昭審慎。
據上論斷，應依道路交通管理處罰條例第87條第2 項，道路交通
案件處理辦法第19條，裁定如主文。
中    華    民    國   100    年    1     月    14    日
                    交通法庭  法  官   陳海寧
以上正本證明與原本無異。
如不服本裁定應於送達後5 日內向本院提出抗告狀。
                              書記官  馮得弟
中    華    民    國   100    年    1     月    18    日